臺灣高等法院高雄分院民事裁定　　　　　 96年度勞抗字第3號
抗　告　人　甲○○
上列抗告人因與相對人高台工業股份有限公司間請求給付退休金
等事件，對於中華民國96年5 月31日臺灣高雄地方法院96年度勞
訴字第13號所為裁定提起抗告，本院裁定如下：
    主  文
抗告駁回。
抗告訴訟費用由抗告人負擔。
    理  由
一、本件抗告意旨略以：抗告人係受雇於相對人設於高雄縣仁武
    鄉後安村後巷54號（下稱系爭地址）工廠員工，抗告人完
    成勞務及相對人以華南商業銀行東高雄分行轉帳給付薪資之
    債務履行地均在高雄，且本案訴訟起訴前，曾由高雄縣政府
    受理抗告人申請之勞資爭議調解，而召開勞資爭議調解會議
    ，相對人亦曾指派王錦堂代表參加，惟因相對人不同意調解
    方案而調解不成立。再者，相對人提撥勞退準備金亦以系爭
    地址為登記地址，相對人公司勞工退休準備金管理委員會並
    於民國96年4 月19日以系爭地址為寄件人地止，發函通知抗
    告人相關退休金已依規定核算完成，請抗告人辦妥相關離職
    手續及領取退休金。是以兩造間就僱傭契約關於勞務及報酬
    之約定履行地為高雄。兩造間對於給付退休金之履行地既未
    另外約定，則認定因終止同一契約所衍生之退休金給付履行
    地亦應採同一標準，乃原法院竟認應由相對人主事務所所在
    地（即台北市中山區○○○路413 號8 樓）之台灣台北地方
    法院管轄，而以原法院無管轄權為由，將本件裁定移送台灣
    台北地方法院，實有違誤，為此提起抗告，求予廢棄原裁定
    云云。
二、按訴訟之全部或一部，法院認為無管轄權者，依原告聲請或
    依職權以裁定移送其管轄法院。又對於私法人或其他得為訴
    訟當事人之團體之訴訟，由其主事務所或主營業所所在地之
    法院管轄，民事訴訟法第28條第1 項、第2 條第2 項分別定
    有明文。次按因契約涉訟者，如經當事人定有債務履行地，
    得由該履行地管轄，同法第12條固定有明文，惟民事訴訟法
    關於因契約涉訟特別審判籍之規定，是項約定雖不以書面或
    明示為必要，即言詞或默示為之，亦非法所不許，然仍必須
    當事人間有約定債務履行地之意思，始有該條之適用。而管
    轄權之有無，雖為受訴法院應依職權調查之事項，惟當事人
    對此訴訟成立要件之舉證責任仍不因而免除。
三、經查相對人公司之主事務所係設於台北市中山區○○○路41
    3 號8 樓，此有公司及分公司基本資料查詢表1 份附卷可稽
    （見原審卷第7 頁），是相對人未於原法院轄區內有主事務
    所，事至明顯。雖抗告人主張其工作地點在系爭地址，薪資
    亦入其設於華南商業銀行東高雄分行之帳戶等語，並提出
    存摺1 份為證，惟此僅足認兩造間就僱傭契約關於勞務及報
    酬之給付有約定高雄為履行地，尚無從據此推論兩造有約定
    相對人給付退休金之履行地亦為高雄。又依勞資爭議處理法
    第9 條規定：「勞資爭議當事人申請調解時，應向直轄市或
    縣（市）主管機關提出調解申請書。」是抗告人於本案訴訟
    起訴前，雖曾依前開規定申請由高雄縣政府調解本件勞資爭
    議，相對人亦曾派人參加該調解，嗣因相對人不同意調解方
    案而調解不成立等事實，惟此僅係兩造依前規定而於高雄縣
    政府為調解而已，亦不能據而認定兩造有約定相對人給付退
    休金之履行地為高雄。又本件抗告人係起訴請求相對人給付
    退休金，而相對人公司關於請領退休金之程序，係由申請退
    休人至相對人設於台北市中山區○○○路413 號8 樓主事務
    所之會計處辦理，給付方式為當場給付支票或交付現金，而
    非款進入申請退休人之帳戶等事實，已為兩造於原審所不
    爭執（見原審卷第47頁、第48頁），則縱認相對人公司係自
    系爭地址發函通知抗告人辦理相關離職手續及領取退休金，
    亦無礙於兩造默示約定相對人給付退休之履行地為相對人之
    主事務所（即台北市中山區○○○路413 號8 樓）之認定。
    此外，抗告人復未能舉證證明兩造約定相對人應於高雄給付
    其退休金，揆諸首開說明，則本件自應由相對人主事務所所
    在地之台灣台北地方法院管轄。原法院因而依職權將本件移
    送臺灣台北地方法院，經核尚無不合。抗告意旨指摘原裁定
    不當，求予廢棄，非有理由，應予駁回。
四、據上論結，本件抗告為無理由，依民事訴訟法第495 條之1
    第1 項、第449條第1項、第95條、第78條，裁定如主文。
中　　華　　民　　國　　96　　年　　6 　　月　　29　　日
                            勞工法庭
                                審判長法官  張國彬
                                法      官  楊富強
                                法      官  吳登輝
以上正本證明與原本無異。
如不服本裁定應於送達後10日內向本院提出再抗告狀（並按他造
當事人之人數附繕本），並繳納再抗告費新台幣1,000 元。再為
抗告應以適用法規顯有錯誤為理由，並經本院之許可，該許可以
原裁定所涉及之法律見解具有原則上之重要性者為限，並委任律
師為代理人。抗告人之配偶、三親等內之血親、二親等內之姻親
，或抗告人為法人、中央或地方機關時，其所屬專任人員具有律
師資格並經法院認適當者，亦得為第三審代理人。抗告人或其法
定代理人具有律師資格者及前項情形，應於提起抗告或委任時釋
明之。
中　　華　　民　　國　　96　　年　　 7　　月　　 3　　日
                                書  記  官  張明賢
                                                      Ｆ
